【裁判字號】    92,台上,6804
【裁判日期】    921204
【裁判案由】    違反廢棄物清理法
【裁判全文】
最高法院刑事判決                              九十二年度台上字第六八０四號
    上  訴  人  政晟建材有限公司
    兼  代表人  蔡萬金
    上  訴  人  甲○○
    共      同
    選任辯護人  嚴  亮律師
右上訴人等因違反廢棄物清理法案件，不服台灣高等法院中華民國九十年四月十八日
第二審判決（九十年度上訴字第四二七號，起訴案號：台灣板橋地方法院檢察署八十
九年度偵字第五０二０、九五二五號），提起上訴，本院判決如左：
    主  文
上訴駁回。
    理  由
一、上訴人蔡萬金、甲○○部分：
按刑事訴訟法第三百七十七條規定，上訴於第三審法院，非以判決違背法令為理由，
不得為之。是提起第三審上訴，應以原判決違背法令為理由，係屬法定要件。如果上
訴理由狀並未依據卷內訴訟資料，具體指摘原判決不適用何種法則或如何適用不當，
或所指摘原判決違法情事，顯與法律規定得為第三審上訴理由之違法情形，不相適合
時，均應認其上訴為違背法律上之程式，予以駁回。本件原判決認定蔡萬金係政晟建
材有限公司之負責人。明知未依廢棄物清理法之規定，列明專業技術人員與清除工具
、方法、設備及場所，向所屬地方主管機關申請核發許可證或核備文件，不得從事廢
棄物之貯存、清除、處理。先於民國八十七年八月六日，向不知情之鄭福文、鄭福生
、鄭福堂、鄭福州、鄭福和等人，以每月新台幣（下同）六萬元之代價，承租台北縣
三重市○○段第二二二地號土地。且自八十八年七月十六日廢棄物清理法第二十二條
修正公布生效日起，供由不特定對象，將事業廢棄物、家庭廢棄物等，傾倒在上開土
地上，予以露天堆置貯存，及分類處理後，再載運至基隆大武崙之回收場。並自同年
十月中旬，以每月五萬元之代價，僱用有犯意聯絡之甲○○，擔任挖土機司機，在上
開土地上，操作挖土機堆置貯存及處理前開廢棄物。嗣於八十九年三月六日十一時三
十分許，為警查獲等情。因而維持第一審論處蔡萬金共同法人之負責人，因執行業務
，未領有廢棄物處理許可證，從事廢棄物處理；甲○○共同法人之受僱人，因執行業
務，未領有廢棄物處理許可證，從事廢棄物處理罪刑之判決，駁回其二人在第二審之
上訴。已敘明上開事實，業據蔡萬金、甲○○於警詢及偵查中供陳綦詳，並經證人即
環保警察潘秉閎、陳俊中，及地主鄭福文、鄭福生、鄭福堂、鄭福州、鄭福和等人證
述甚明。即甲○○於審理中亦坦承以月薪五萬元之代價，受僱在前開現場操作挖土機
，將廢棄物分類，並清除出去。查獲當日載運一台三十五噸至基隆大武崙，查獲前一
日亦載運二台車出去；蔡萬金於審理中並供述有將廢棄物分類後，載運至基隆大武崙
各等情。且有租賃契約書、土地所有權狀、行政院環境保護署事業水污染稽查紀錄、
現場照片、內政部警政署環保警察隊受理民眾報案紀錄簿、經濟部公司執照、台北縣
政府營利事業登記證等附卷可稽。又由內政部警政署環保警察隊先後於八十九年二月
二十三日，及同年三月六日所拍攝現場照片以觀，後者多出甫傾倒之三夾板、被子、
寶麗龍等物，益徵前開現場於八十八年七月十六日廢棄物清理法修正公布生效後，有
被利用從事廢棄物之處理。事證明確，為其所憑之證據及認定之理由。並以蔡萬金、
甲○○否認有犯罪情事，所辯：蔡萬金於八十八年七月十六日廢棄物清理法修正公布
生效後，即未再從事廢棄物處理。係因一時無法處理先前留於現場之物，才找甲○○
幫忙處理等情，為卸責之詞，不足採信，亦於理由內詳予指駁及說明。核其所為論斷
，與卷內資料相符，從形式觀察，並無認定事實不依證據或有何採證違背經驗法則、
論理法則等違法情形存在。本件蔡萬金、甲○○上訴意旨略以：案發時前開土地係堆
置建築工地運出之剩餘土石方，而非廢棄物。八十八年七月十六日廢棄物清理法修正
公布生效後，即未再從事廢棄物處理，其二人所清運者為原有之留置物。乃原審就其
二人於警詢及偵查中之陳述，及證人潘秉閎之供證等，未詳查究明，而認其二人有前
開犯行，要有未合等情。惟由上所述，原判決已說明其就案內所有證據，本於調查所
得心證，分別定其取捨，而憑以認定蔡萬金、甲○○前開未領有廢棄物處理許可證，
從事家庭廢棄物、事業廢棄物等處理之依據及理由。其二人之上訴意旨乃徒就原判決
明確論斷之事項，或原審採證認事之職權行使，及不影響判決本旨之枝節問題，任意
指摘，自與法律規定得為第三審上訴理由之違法情形，不相適合。其等上訴違背法律
上之程式，應予駁回。又蔡萬金部分既從程序上駁回，則台灣板橋地方法院檢察署就
其移送併辦部分（九十年度偵字第一一五八七號），自無從斟酌，併予敘明。
二、上訴人政晟建材有限公司部分：
按刑事訴訟法第三百七十六條所列各罪之案件，經第二審判決者，不得上訴於第三審
法院，法有明文。本件政晟建材有限公司之負責人因執行業務，犯九十年十月二十四
日修正公布前廢棄物清理法第二十二條第二項第四款之罪，原判決依同條第四項規定
，對政晟建材有限公司科以同條第二項之罰金刑，此部分係專科罰金之罪，核屬刑事
訴訟法第三百七十六條第一款之案件。依首開說明，既經第二審判決，自不得上訴於
第三審法院，政晟建材有限公司竟復提起上訴，顯為法所不許。其上訴為不合法，應
予駁回。
據上論結，應依刑事訴訟法第三百九十五條前段，判決如主文。
中      華      民      國    九十二    年     十二     月      四      日
                              最高法院刑事第六庭
                                  審判長法官  吳  雄  銘
                                        法官  池  啟  明
                                        法官  石  木  欽
                                        法官  郭  毓  洲
                                        法官  吳  三  龍
      右正本證明與原本無異
                                              書  記  官
中      華      民      國    九十二    年     十二     月      十      日
                                                                       Ｋ


司法院資訊處製作；財團法人民間司法改革基金會備份。
